【裁判字號】    88,交訴,50
【裁判日期】    901009
【裁判案由】    過失致死
【裁判全文】
台灣彰化地方法院刑事判決                          八十八年度交訴字第五號
    公  訴  人  臺灣彰化地方法院檢察署檢察官
    被      告  丙○○
    選任辯護人  蔡得謙律師
右列被告因過失致死案件，經檢察官提起公訴（八十八年偵字第六０四號），本院判
決如左：
        主  文
丙○○因過失致人於死，處有期徒刑伍月，如易科罰金，以參佰元折算壹日。
        事  實
一、丙○○於民國八十七年三月二十五日二十時五分許，駕駛車牌號碼Ｓ７－六四七
    二號廂型車，沿彰化縣花壇鄉○○路外側快車道，由彰化往員林方向行駛，途經
    彰化縣花壇鄉○○路一段與中橋街口時，原應隨時注意車前狀況，並採取必要之
    安全措施，以及駕車行經閃光黃燈交岔路口時應減速慢行，小心通過，且依當時
    狀況，亦無不能注意之情形，詎竟疏未注意於其左方內側快車道上有他車高速行
    駛，影響左側路口視線視界，仍貿然高速自外側快車道欲行通過設有閃光黃燈之
    右揭路口，適有李俊龍騎乘車牌號碼ＲＹＭ－六六九號機車，由中橋街欲左轉沿
    中山路行駛，竟亦未遵守轉彎應讓直行車先行之規定，及由中橋街進入中山路為
    閃光紅燈，猶貿然自中橋街騎入中山路南下快車道，於內側快車道先先閃躲過不
    明之白色車輛後，甫切入外側快車道，雖當時機車之車身機已擺正與車道平行，
    惟因丙○○所駕右揭車輛疾駛而至，方向盤右打後仍閃避不及，至廂型車之左前
    輪後方裸露於車弧蓋外，而撞及機車之右後方排氣管，排氣管口處因自右後方遭
    強力撞擊而破裂，管口前彎，丙○○所駕右揭車輛左前輪亦因撞及機車排氣管，
    而為管口插破，李俊龍亦遭此強力撞擊而騰空翻起後頭部墬地，致其腦部挫傷，
    經送醫急救延至八十七年四月六日二十時二十二分不治死亡。丙○○於肇事後並
    報警自首。
二、案經臺灣彰化地方法院檢察署檢察官據報相驗後自動檢舉偵查起訴。
        理  由
一、訊據被告丙○○供承於右揭時、地，以時速約五、六十公里之速度，與被害人李
    俊龍發生車禍等情不諱，惟矢口否認右揭犯行，辯稱：被害人之機車係遭行駛於
    內側快車道之一輛白色自小客車撞及後，失控而撞上伊所駕駛之自小客車左前輪
    云云。經查，本件先後二度送中央警察大學鑑定，第一次之鑑定結果回覆認：據
    交通事故調查報告表所載，汽車破胎點與機車括地痕起點甚為接近，足見汽、機
    車撞擊後機車迅速倒地，而汽車破胎點之前方應即為兩車之撞擊地點；再據機車
    括地痕之走向與車道邊線平行，及機車最終位置、汽車破胎點均在外側車道近車
    道中央部分，可見被告汽車與死者機車撞擊時，機車之車身幾已擺正與車道平行
    ；再據汽車左前輪破，煞車痕先向右再向左成左旋弧狀，此應係被告試圖向右打
    方向盤致使左前輪後方裸露在車弧蓋之外遭機車排氣管撞及爆胎，由於左側因左
    前輪爆胎而阻力較大所致，亦顯見被告在撞擊前已發現危險方有此閃避動作，而
    認被害人之死亡，係由被告之車輛所造應成，此有該校八十九年八月二日（８９
    ）校科字第８８４１７１號鑑定書在卷足參；第二度鑑定結果認：本案發生在交
    岔路口附近，碰撞時被害人機車有向右偏移行駛力量；及由被告車輛左前輪胎之
    損害特徵、被害人機車排氣管尾端之高度，被告車輛雖有往右偏閃，但被害人機
    車亦有往右斜靠行駛的力量，致使被害人機車排氣管尾端戳破被告車胎留下圓弧
    形撕裂特徵，被告車輛輪胎與鋼圈因破胎惟仍以逆時鐘方向旋轉，尚有向下之力
    量，致被害人機車排氣管尾端在此向前、向下的撞擊力量作用下，形成機車排氣
    管尾端之受損特徵；及由現場括地痕跡，二車碰撞時被告車輛在北向南之外側車
    道外側跨路邊邊線行駛，及由於被告車輛左前車頭車角與保桿較低而且內縮，加
    以被害人機車右後車尾擋泥板、車尾、牌照位置翹起且高度較高，故在被害人機
    車往右橫移與被告車輛右偏行駛之過程碰觸未造成明顯車損，僅造成被害人機車
    排氣管尾端與被告車輛輪胎碰觸之追撞，雖有證人指有白色富豪轎車碰撞被害人
    機車情事，惟被害人機車車損單純，並未與他車碰撞之直接證據（以上之詳細說
    明及依據之測量、推算數據，詳見該鑑定報告書）；結論認被害人機車由中橋街
    支道駛出左轉，未依規定讓幹道車優先通行，為肇事主要因素，被告行經設有閃
    光黃燈路口，未依規定減速接近、注意安全、小心通過，為肇事次要因素，有該
    校九十年八月二十二日（九十）校科字第８９４１１４號鑑定書在卷可考。雖被
    告於警訊中辯稱: 「到發生地前有閃光黃燈，有見被告自中橋街口衝出，他轉入
    中山路南下，就被白色轎車撞擊後，機車滑至外側車道，我已煞車不及撞擊。」
    等語（見偵卷第十頁背面），復於偵查中辯稱: 被害人是被一輛白色富豪轎車撞
    到，機車與人飛出，其中機車碰到我的左前輪，當時我的車子仍在進行中是屬剎
    車後的滑動等語（見偵卷第二十七頁背面），及在本院審理中供稱: 「（你的車
    輪是如何破的？）我也不知道，當時我開車發現有一道黑影撞到我左前方，我剎
    車後將車滑到路旁，我也沒看到白色的車子是如何碰到被害人的，那黑影是一瞬
    間過來的。」等語；另證人乙○○於偵查中證以：被告騎至南下車道時，南下車
    道之車輛已抵達，南下內側車道之車以停下，而被告開在南下外側車道擋住，死
    者機車就慢下來，這時一輛白色汽車高速自被告後方左側駛入內側車道而撞上行
    駛於二車道間之死者機車，機車因被撞而往前衝，被告之車與白色轎車夾撞死者
    機車，且被告之車較前面、白色之車較後面（見偵卷第八十頁）。惟查，被害人
    機車排氣管管口嚴重凹陷，且由被告車輛左前輪之破損情況，判定係由機車排氣
    管管口所戳破一節，有如上開鑑定報告所述，亦有該報告內之各測量數據可考，
    且由卷附照片、鑑定結果均未發現該機車之後方、右側有其餘撞痕、缺損，準此
    ，被告車輛左前輪除為機車排氣管管口所戳破外，尚查無其它可能之當場破胎原
    因；且若被害人機車係受撞滑行再碰撞被告車輛或遭被告車輛撞及，則衡情應由
    被害人機車後輪碰撞被告車輛左前輪，不致由排氣管口撞及被告車輛左前輪，故
    由機車排氣管管口嚴重凹陷之情，亦可知機車係在直立（非倒地）之狀態下受撞
    ；且係由被告車輛由後方追撞被害人機車（否則管口不致受創凹陷）；再者，若
    機車先由白色不明車輛撞及，則被告尚且人、車分離，人飛彈三公尺高（見偵卷
    第十二頁背面證人乙○○筆錄），及機車尚且往前衝向被告車輛，足見其受創時
    受力之猛烈，惟除機車排氣管管口嚴重凹陷外，竟查無機車之後方、右側有何明
    顯撞痕；證人乙○○之證詞雖尚能符於被告所辯而堪為對被告有利之認定，惟其
    證詞尚未能得各項跡證之佐證，反之，各項跡證較符於係由被告車輛直接撞及被
    害人機車之認定；況被告就發生事故之過程，係先看到被害人機車受白色車衝撞
    而閃避不及，抑或根本再毫無所知之情形突受機車衝撞？其前後所供尚非一致，
    亦與證人乙○○所證情節略有扞格；再況，證人乙○○亦證稱伊當時係在由南往
    北之車道旁擺檳榔攤，而本件事故係發生於北往南之車道而有相當之距離，且時
    值晚間八時許，夜色黑暗、視線不佳，於事發之電光石火瞬間，縱當時確有白色
    轎車行經該處，亦不能排除其目擊情形容有誤差之可能，自不若以二車之受損情
    形、肇事後車輛之位置及刮地痕跡證為判斷，是上開鑑定報告應較該證詞可採。
    遞查，該處設有閃光黃燈號誌，有道路交通調查事故表可稽，被告駕車行經該肇
    事路口，本應應減速慢行，作隨時停車之準備，亦應注意車前狀況，並隨時採取
    必要之安全措施，此等義務於道路交通安全規則第一百零二條第一項第二款、第
    九十四條第三項、道路交通標誌標線號誌設置規則第二百十一條第一項第一、二
    款分別定有明文，被告無不能注意之情事竟疏未注意，仍未減至安全之速度行經
    該路口。再按轉彎車應讓直行車先行，道路交通安全規則第一百零二條第一項第
    六款規定甚明，被害人之機車轉入南下車道尚未完全轉正，即遭駛至之被告車輛
    撞及，足證被害人於該路口未先暫停待確定無直行車輛通過，即先冒然左轉入南
    下車道，被害人李俊龍對本件事故與有過失甚明，且依上開鑑定報告之結果，被
    害人所負為主要過失。末查，被害人李俊龍既因本件車禍腦挫傷致死，亦經臺灣
    彰化地方法院檢察署檢察官督同檢驗員相驗屬實，製有勘驗筆錄、相驗屍體證明
    書、驗斷書附卷可憑，則被告過失駕車肇事行為，與被害人之死亡結果間，自具
    有相當因果關係，被告過失致死罪行已堪認定。
二、核被告所為係犯刑法第二百七十六條第一項之普通過失致死罪。被告於肇事後，
    即等待警方到場並自首與被害人機車有碰撞情事，業據證人即到場處理之員警甲
    ○○於本院審理中證述明確，自應刑法第六十二條前段之規定減輕其刑。爰審酌
    被告並無前科素行良好、過失程度、犯罪所生被害人死亡之結果、死者騎機車本
    身亦有過失，甚且為主要過失等一切情狀，量處如主文所示之刑，並諭知易科罰
    金之折算標準。
據上論斷，應依刑事訴訟法第二百九十九條第一項前段，刑法第二百七十六條第一項
、第六十二條前段、第四十一條第一項，罰金罰鍰提高標準條例第一條前段，判決如
主文。
 中      華      民      國    九十    年     十      月       九       日
                                臺灣彰化地方法院刑事第一庭
                                      法      官  吳俊螢
右正本證明與原本無異。
如不服本判決，應於判決送達後十日內，向本院提出上訴狀（須附繕本）。
                                  法院書記官
中      華      民      國      八十        年            月            日
附錄論罪科刑法條：
刑法第二百七十六條第一項。


司法院資訊處製作；財團法人民間司法改革基金會備份。
